【裁判字號】    92,交上訴,1663
【裁判日期】    921022
【裁判案由】    業務過失致死
【裁判全文】
臺灣高等法院臺中分院刑事判決                九十二年度交上訴字第一六六三號
    上  訴  人
    即  被  告  乙○○
    上  訴  人
    即  被  告  甲○○
    上  訴  人
    即  被  告  己○○
    共      同
    選任辯護人  丙○○律師
右上訴人因業務過失致死案件，不服臺灣台中地方法院九十一年度交訴字第一四一號
中華民國九十二年七月十六日第一審判決（起訴案號：臺灣台中地方法院檢察署九十
一年度偵字第一四三一○號），提起上訴，本院判決如左：
    主  文
原判決撤銷。
乙○○、己○○、甲○○均從事業務之人，因業務上之過失致人於死，各處有期徒刑
伍月，如易科罰金，均以參佰元折算壹日。均緩刑參年。
    事  實
一、乙○○、甲○○及己○○均係受僱於集德企業有限公司（以下簡稱集德公司）之
    司機，係以駕車為業之人，為從事一定業務之人。渠等三人於民國八十九年五月
    二十七日下午六時三十分許，理應注意快車道不得臨時停車，而依當時情況並無
    不能注意之情形，仍分別將其等平時所駕駛之車號Ａ九－七六七二號自小貨車、
    車號ＱＰ－五００一號自小貨車、車號Ｂ六－九六三一號自小貨車違規停放於台
    中縣烏日鄉○○路一四七號前之快車道上，詎於八十九年五月二十七日下午六時
    五十分許，適有游振明（已另案偵查）駕駛車號Ｋ四－０二七三號自小客車搭載
    林聰顯行經該處，游振明因喝酒過量且疏於注意車前狀況，而自後先撞上乙○○
    所停放之車號Ａ九－七六七二號自小貨車後，再行擦撞甲○○停放之車號ＱＰ－
    五００一號自小貨車，最後又衝撞己○○所停放之車號Ｂ六－九六三一號自小貨
    車，致使游振明受有傷害（其傷害部分未據告訴）、林聰顯致受有外傷性休克、
    頭胸部挫裂傷等傷害而不治死亡。乙○○、甲○○及己○○等人於肇事後，均停
    留於現場，幫忙處理車禍事宜，並於處理警員到達現場時，陳述其等不當停車以
    致肇事之經過自首犯罪，而接受裁判。
二、案經台灣台中地方法院檢察署檢察官據報相驗後自動檢舉偵查起訴。
    理  由
一、訊據上訴人即被告乙○○、甲○○、己○○等人於本院調查、審理時，對有於上
    開時、地違規停車以致肇事等情不諱，惟均辯稱：伊等所為合於自首之規定，原
    審未依法減輕其刑，量刑顯屬過重等語，辯護人另為被告甲○○辯稱：甲○○所
    停放之上開車輛左車側後視鏡下方之擦痕離地約一百二十公分，而對照自小客車
    之高度，該高度己幾近車頂之高度，應無可能係游振明所駕駛之自小客車擦撞所
    致云云。
二、經查右揭犯罪事實，除據被告等人為上揭供陳外，並據被害人林聰顯之妻林游彩
    琴指訴綦詳，並經證人游振明於警訊時證述在卷（見相驗卷宗第四十二頁）。復
    有道路交通事故調查報告表及照片附卷可稽（見相驗卷宗第十四至十六頁、第二
    十至二十二頁、第四十三至四十五頁）。又本件被害人林聰顯因此車禍受傷不治
    死亡，亦經檢察官督同檢驗員相驗屬實，製有相驗筆錄、相驗屍體證明書、驗斷
    書在卷可憑（見相驗卷宗第二十六至三十五頁）。另被告甲○○所停放之上開車
    輛，其駕駛座之車身留有撞擊之痕跡，亦有上開道路交通事故調查報告表所繪之
    肇事現場圖可憑，而該擦痕確係由游振明所駕駛之Ｋ４－○二七三自小客車擦撞
    所致，亦據被告甲○○於警訊時坦承在卷（見相驗卷宗第七頁），再衡諸本件車
    禍發生當時，被告等人所停放之車輛，均係處於靜止狀態；且游振明所駕駛上開
    自小客車，係不慎自其後先撞擊被告乙○○所停放之上開自小貨車後，自有可能
    產生不規則之彈跳，再擦撞被告甲○○所停放之上開自小貨車，自難以辯護人所
    稱之上開車輛之高度，逕以推斷應無可能與被告甲○○車輛發生擦狀情事。則被
    告甲○○所停放之上開自小貨車駕駛座旁車身之擦痕，顯亦係遭游振明所駕駛自
    小客車擦撞所致無誤。辯護人為被告甲○○所為之上開辯解，自不足採信。
三、按駕駛人於快車道不得臨時停車，道路交通安全規則第一百十一條第一項第一款
    定有明文。被告等人自應注意上述道路交通安全規定。又肇事當時，被告三人亦
    無不能注意之情事。其等竟疏未注意及此，而將車輛停放於快車道上，致游振明
    駕駛車號Ｋ四－０二七三號自小客車搭載林聰顯行經該處，游振明因喝酒過量且
    疏於注意車前狀況，而自後先撞上被告乙○○所停放之車號Ａ九－七六七二號自
    小貨車後，再行擦撞被告甲○○停放之車號ＱＰ－五００一號自小貨車，最後又
    衝撞被告己○○所停放之車號Ｂ六－九六三一號自小貨車，致使林聰顯致受有外
    傷性休克、頭胸部挫裂傷等傷害而不治死亡，足見被告等之違規停車行為，均顯
    有過失無誤。本件經送台灣省台中縣區車輛行車事故鑑定委員會鑑定及台灣省車
    輛行車事故覆議鑑定委員會覆議結果，均同此認定，有各該委員會八十九年九月
    二十一日中縣鑑字第八九０四九三號函及九十二年六月十二日府覆議字第九二一
    ０四三九號函一份附卷可憑（見相驗卷第六十二頁、原審卷第九七至一○○頁）
    。且被告等人之違規停車過失行為與被害人林聰顯之死亡間，並具有相當因果關
    係。雖游振明駕駛上開自小客車對於本件車禍之發生，亦與有過失，且為肇事主
    因，惟此仍無解免於被告等人上開過失致人於死之刑責。
四、被告等人均係受僱於集德公司之司機，係以駕車為業之人，為從事一定業務之人
    ，業據其等供明在卷。其等於駕駛上開車輛從事駕駛業務時，因上開違規停車之
    過失行為致被害人林聰顯死亡。本案事證明確，被告等人涉犯業務過失致人於死
    之犯行，均堪以認定。
五、核被告三人所為，均係犯刑法第二百七十六條第二項之業務過失致死罪。又被告
    等人於肇事後，於有偵查犯罪權限之機關或個人發覺其等犯罪前，均留於肇事現
    場幫忙處理，並於警員丁○○到現場處理時，坦承其等違規停車肇事，除據被告
    等供明外，並據證人即警員丁○○於本院審理時到庭證稱：要去現場之前並不曉
    得肇事者係何人，係到場後被告等人向其表示係渠等所停放肇事後，伊才知道等
    語無誤（見本院卷九十二年十月八日審理筆錄）。則被告等上開所為，顯均合於
    刑法第六十二條前段自首之規定，均應依法減輕其刑。原審判決以本案事證明確
    ，對被告等予以論罪科刑，固非無見，然原審對被告等人上開所為，未論以自首
    之規定，並依法減輕其刑，自有未洽。被告等人上訴意旨指摘於此，即有理由，
    自應本院予以撤銷改判。爰審酌被告等之過失程度為肇事次因，被害人林聰顯死
    亡，導致其家屬之傷痛，惟被告等犯後業已與被害人家屬達成民事和解賠償，且
    犯後態度良好等一切情狀，各量處如主文所示之刑，並均諭知易科罰金之折算標
    準。末被告等前均未曾受有期徒刑以上刑之宣告，有其等台灣高等法院被告全國
    前案紀錄表在卷可按，且犯後並業與被害人家屬達成民事和解賠償，已如上述，
    其等經此偵審程序及刑之宣告，當知所警惕，信無再犯之虞，本院因認被告等人
    所受刑之宣告，均以暫不執行為適當，爰均併予宣告緩刑三年，以啟自新。
六、據上論斷，應依刑事訴訟法第三百六十九條第一項前段、第三百六十四條、第二
    百九十九條第一項前段，刑法第二百七十六條第二項、第六十二條前段、第四十
    一條第一項前段，第七十四條第一款、罰金罰鍰提高標準條例第一條前段、第二
    條判決如主文。
本案經檢察官戊○○到庭執行職務。
中      華      民      國      九十二      年      十      月  二十二  日
                                   臺灣高等法院臺中分院刑事第八庭
                                         審判長法  官  羅  得  村
                                               法  官  劉  榮  服
                                               法  官  黃  文  進
右正本證明與原本無異。
如不服本判決應於收受送達後十日內向本院提出上訴書狀，其未敘述上訴之理由者並
得於提起上訴後十日內向本院補提理由書（均須按他造當事人之人數附繕本）。
         書記官  許  麗  花
中      華      民      國    九十二     年      十      月    二十三   日
附錄論罪科刑條文
刑法第二百七十六條第二項：
從事業務之人，因業務上之過失犯前項之罪者，處五年以下有期徒刑或拘役，得併科
三千元以下罰金。
                                                                        Ａ


司法院資訊處製作；財團法人民間司法改革基金會備份。
